【裁判字號】    98,交聲,74
【裁判日期】    980827
【裁判案由】    違反道路交通管理處罰條例聲明異議
【裁判全文】
臺灣澎湖地方法院交通事件裁定          98年度交聲字第74號
原處分機關  交通部公路總局高雄區監理所澎湖監理站
異  議  人  甲○○
即受處分人
上列異議人即受處分人因違反道路交通管理處罰條例案件，對於
交通部公路總局高雄區監理所澎湖監理站中華民國98年7月23日
所為處分（原處分案號：澎監違裁字第裁84－T00000000號）聲
明異議，本院裁定如下：
    主  文
原處分關於罰鍰新臺幣壹萬玖仟伍佰元部分撤銷。
其餘異議駁回。
    理  由
一、原處分意旨略以：異議人即受處分人馬志偉酒後駕駛車牌號
    碼E6-6078號自用一般小客貨車，於民國98年5月1日23時25
    分許，行經澎湖縣第204號道路與第205號道路交叉路口時，
    與張繼耀騎乘之車牌號碼3JQ-571號重型機車（後座附載張
    繼臻）發生撞擊，致機車附載人張繼臻送醫急救後宣告不治
    死亡。經警據報前往處理，並測得其呼氣酒精濃度為每公升
    0.25毫克，經警製發違規通知單，依道路交通管理處罰條例
    第35條第1項第1款、（第24條第1項第2款）規定，處異議人
    罰鍰新臺幣（下同）19,500元，吊銷駕駛執照，並永久不得
    考領駕駛執照，施以道安講習（罰鍰和駕駛執照限於98年8
    月22日前繳納、繳送）。
二、異議意旨略以：本件機車騎士張繼耀已坦承肇事當時將油門
    催加到底，足見其顯有超速之情事，致其撞及異議人小客貨
    車之左前車頭，並於其向前滑行四十餘公尺倒地時，使附載
    之張繼臻彈出撞至路旁安全島上之標誌牌後，經後送不治死
    亡，故實難將本件肇事責任歸諸於異議人；又異議人雖略有
    小酌，惟異議人呼氣酒測值僅0.25mg/L，而酒測儀器既尚有
    0.02mg/L之容許誤差，即不得認異議人酒精濃度超過法定標
    準，爰請求撤銷原處分處以罰鍰及吊銷駕駛執照等部分等語
    。
三、按汽車駕駛人飲用酒類或其他類似物後其吐氣所含酒精濃度
    超過每公升0.25毫克或血液中酒精濃度超過百分之0.05以上
    ，不得駕車；汽車駕駛人，駕駛汽車經測試檢定有酒精濃度
    超過規定標準之情形者，處15,000元以上60,000元以下罰鍰
    ，並當場移置保管該汽車及吊扣其駕駛執照一年；因而肇事
    致人受傷者，並吊扣其駕駛執照二年；致人重傷或死亡者，
    吊銷其駕駛執照，並不得再考領；有第35條第1項規定之情
    形者，應接受道路交通安全講習，道路交通安全規則第114
    條第2款、道路交通管理處罰條例第35條第1項第1款、第24
    條第1項第2款固分別定有明文。惟95年2月5日正式施行之行
    政罰法第26條規定：「一行為同時觸犯刑事法律及違反行政
    法上義務規定者，依刑事法律處罰之。但其行為應處以其他
    種類行政罰或得沒入之物而未經法院宣告沒收者，亦得裁處
    之。前項行為如經不起訴處分或為無罪、免訴、不受理、不
    付審理之裁判確定者，得依違反行政法上義務規定裁處之。
    」，該條立法理由明確揭示：「一行為同時觸犯刑事法律及
    違反行政法上義務規定時，由於刑罰與行政罰同屬對不法行
    為之制裁，而刑罰之懲罰作用較強，故依刑事法律處罰，即
    足資警惕時，實無一事二罰再處行政罰之必要。且刑事法律
    處罰，由法院依法定程序為之，較符合正當法律程序，應予
    優先適用。但罰鍰以外之沒入或其他種類行政罰，因兼具維
    護公共秩序之作用，為達行政目的，行政機關仍得併予裁處
    ，故為第一項但書規定。二前述行為如經檢察官為不起訴處
    分或法院為無罪、免訴、不受理或不付審理（少年事件）之
    裁判確定，行政罰之裁處即無一事二罰之疑慮，故第二項規
    定此時仍得依違反行政法上義務之規定裁處。」亦即一行為
    同時造成刑罰法律與行政秩序罰規定發生競合適用之關係時
    ，基於「一事不二罰」之法理，經由立法程序確立應以刑罰
    優先為原則，避免行為人承受過度且重複之處罰其理益明。
    職此，因同時觸犯刑事法律及違反行政法上義務規定之行為
    ，行政機關得否科以與刑罰相類之行政罰處罰，端視該行為
    之刑事訴追或審判程序終局結果而定，在刑事訴追、審判程
    序尚未終局確定前，行政機關自不得逕予裁罰，至於沒入或
    其他種類行政罰，因兼具維護公共秩序之作用，為達行政目
    的，行政機關仍得併予裁處，又此所稱「其他種類行政罰」
    ，係指違反行政法上之義務應受「裁罰性」之「不利處分」
    而言，依行政罰法第2條規定，應包括剝奪或消滅資格、權
    利之吊銷證照處分在內。
四、經查：
  (一)本件受處分人於上開時、地因酒後駕車，為警測試其呼氣中
    所含酒精濃度達每公升0.25毫克等情，為受處分人所不否認
    ，復有受處分人酒精測定紀錄表、刑法第一百八十五條之三
    案件測試觀察紀錄表、道路交通事故現場圖、澎湖縣政府警
    察局舉發違反道路交通管理事件通知單、交通部公路總局澎
    湖監理站澎監違裁字第裁84-T00000000號違反道路交通管理
    事件裁決書影本各乙份在卷可稽，堪可認定，受處分人雖以
    前接情詞置辯。惟查，依道路交通管理處罰條例第35條第1
    項第1款所謂「超過規定標準」，係指道路交通安全規則第
    114 條第2款之「飲用酒類或其他類似物後其吐氣所含酒精
    濃度超過每公升0.25毫克或血液中酒精濃度超過百分之0.05
    以上」而言，是吐氣所含酒精濃度超過每公升0.25毫克以上
    （含本數每公升0.25毫克），即應予處罰，否則，如依異議
    人所辯及要求警員在測得駕駛人吐氣中所含酒精濃度超過每
    公升0.27毫克以上者，始得舉發，無異於放寬法律規定，並
    非所宜，故本件受處分人經警以酒精測試器測得吐氣所含酒
    精成分達每公升0.25毫克，即應受罰；又本件肇事主要原因
    係受處分人酒精濃度過量駕駛小客貨車左轉未讓直行車先行
    ，此亦經臺灣省高屏澎區車輛行車事故鑑定委員會鑑定在案
    ，有該委員會鑑定意見書書附卷可參，固見受處分人確有原
    處分所認定之酒精濃度超過規定標準因而肇事致人死亡無訛
    。
  (二)再者，受處分人前開酒後駕車肇事致人死亡行為，除構成道
    路交通管理處罰條例第35條第1項第1款之交通違規事由外，
    亦已合於刑法第185條之3服用酒類不能安全駕駛動力交通工
    具而駕駛罪之構成要件，並經本院以98年度交訴字第4號審
    理中等情，亦有臺灣高等法院被告前案紀錄表乙份在卷可參
    ，是異議人有「服用酒類，不能安全駕駛動力交通工具而駕
    駛」之違規事實應堪認定。
  (三)揆諸前揭說明，本件受處分人既因同一酒後駕車肇事致人於
    死之行為同時觸犯刑事法律及違反行政法上義務，然刑事部
    分現由本院98年度交訴字第4號審理中，行政機關若逕依法
    裁罰，毋寧將使行為人有同時遭受行政處罰及刑事處罰之可
    能，是受處分人尚未經終局確定無庸受刑事處罰前，基於「
    一事不二罰」之行政罰原則，自不得依行政規定逕予裁罰，
    從而，本件原處分機關逕以受處分人有「汽車駕駛人酒精濃
    度超過規定標準（0.25-0.4）因而肇事致人死亡」之違規事
    實，對其裁處罰鍰19,500元部分，即有可議，應由本院予以
    撤銷，俟上開刑事程序終結之結果，另為適法之處分。至於
    原處分關於裁處吊銷駕駛執照部分，則係預防將來再犯危險
    之管制罰，而有別於前揭針對已發生違規事實科處罰鍰之行
    政秩序罰，屬行政罰法第26條第1項但書所稱之「其他種類
    行政罰」，原處分機關仍得依道路交通管理處罰條例第35條
    第1項第1款予以裁處，受處分人就此部分所為異議，並無理
    由，應予駁回。
五、據上論斷，依道路交通管理處罰條例第87條第2項，道路交
    通案件處理辦法第19條、第20條，裁定如主文。
中    華    民    國    98    年    8     月    27    日
                      交通法庭  法  官  李宛玲
以上正本係照原本作成。
如不服本裁定，應於裁定送達之翌日起5日內提出抗告狀於本院
（須附繕本）。
中    華    民    國    98    年    8     月    27    日
                                書記官  莊茹茵


司法院資訊處製作；財團法人民間司法改革基金會備份。
